【裁判字號】    89,交易,152
【裁判日期】    900131
【裁判案由】    過失傷害
【裁判全文】
臺灣花蓮地方法院刑事判決                        八十九年度交易字第一五二號
    公  訴  人  臺灣花蓮地方法院檢察署檢察官
    被      告  丙○○
右列被告因過失傷害案件，經檢察官提起公訴（八十九年度偵字第一二八一號），本
院判決如左︰
    主  文
丙○○因過失傷害人，處拘役參拾日，如易科罰金，以參佰元折算壹日。
    事  實
一、丙○○於民國八十九年一月十八日凌晨零時四十分許，無照駕駛車號ＩＸ─九八
    六三號箱型車，沿花蓮縣吉安鄉○○○街由北往南方向行駛，途經吉興五街與吉
    昌一街交岔路口，本應注意車輛行至無號誌之交岔路口，應減速慢行，作隨時停
    車之準備，且行車速度應按標誌之規定（當地之行車限速為每小時四十公里），
    又左方車應暫停讓右方車先行，而依當時情節天候陰、夜間無照明、路面乾燥、
    無缺陷、無障礙物，在視線不良下，猶應謹慎駕車，並無不能注意之情事，丙○
    ○竟疏於注意，於行經前開無號誌交岔路口時，未減速慢行，且以時速約六十公
    里之速度急速行駛，致與由乙○○所駕駛、沿花蓮縣吉安鄉○○○街由西往東方
    向行駛之車號Ｕ七─五一九八號自小客車發生擦撞，使乙○○受有腹部肌肉挫傷
    之傷害。丙○○於肇事後即留在現場，並向據報前來處理之警員自首，坦承肇事
    並接受裁判。
二、案經丙○○自首及乙○○訴請台灣花蓮地方法院檢察署檢察官偵查起訴。
    理  由
一、右揭被告因過失以致肇事之事實，已據被告於本院審理時坦承不諱，並經被害人
    乙○○指證甚詳，復有診斷證明書一紙、道路交通事故調查報告表附現場圖、現
    場照片十三幀附卷足稽。
二、按行經無號誌之交岔路口，應減速慢行，作隨時停車之準備，另行車速度，應按
    標誌之規定，在郊外道路時速不得超過六十公里；汽車行駛至交岔路口，如同為
    直行車者，左方車應暫停讓右方車先行，道路交通安全規則第九十三條第一項第
    四款、第一款、第一百零二條第一項第二款後段分別定有明文。本件被告駕駛上
    開汽車，對前述交通安全規定應無不知之理，其駕車自應注意遵守該規定，且依
    當時情形天候及道路狀況，並無不能注意之情事，被告卻疏未注意減速慢行，且
    超速行駛以致肇事，使被害人受傷，被告顯有過失，且被害人乙○○之傷害結果
    與被告之過失行為間並有相當之因果關係。本件事證已明，被告犯行已可認定。
三、核被告所為，係犯刑法第二百八十四條第一項前段之過失傷害罪。被告並未領有
    適當之駕照，此經被告坦白承認，並有道路交通事故調查報告表一份可參，其無
    照駕車因而致人受傷，應依道路交通管理處罰條例第八十六條第一項規定，加重
    其刑；又被告於肇事後即留在現場，之後向到場處理之警員坦承肇事乙節，為被
    告自承在卷，並有證人即現場處理之警員甲○○到庭證稱可參，是被告係對於未
    發覺之罪自首而接受裁判，應予減輕其刑，並先加後減之。再查(一)按行為後法律
    有變更者，適用裁判時之法律；但裁判前之法律有利於行為人者，適用最有利於
    行為人之法律，刑法第二條第一項定有明文。且如易服勞役、易科罰金等法令之
    變更，亦有刑法第二條第一項規定之適用（最高法院二十四年七月刑庭總會決議
    、最高法院二十九年度上字第五二五號判例參照）。(二)經查，刑法第四十一條業
    於九十年一月四日修正，同年一月十日經總統公布實施，該條修正為：「犯最重
    本刑為五年以下有期徒刑之罪，而受六月以下有期徒刑或拘役之宣告，因身體、
    教育、職業、家庭之關係或因其他正當事由，執行顯有困難者，得以一元以上三
    元以下折算一日，易科罰金。但確因不執行所宣告之刑，難收矯正之效或難以維
    持法秩序者，不在此限。」「併合處罰之數罪，均有前項情形，其應執行之刑逾
    六月者，亦同」；較諸修正前刑法第四十一條規定：「犯最重本刑為三年以下有
    期徒刑以下之刑之罪，而受六月以下有期徒刑或拘役之宣告，因身體、教育、職
    業或家庭之關係，執行顯有困難者，得以一元以上三元以下折算一日，易科罰金
    」，就易科罰金部分，修正前後之法律對本案被告均無不同，是依據前開說明，
    本案自應適用裁判時即修正後之刑法第四十一條第一項前段規定，對被告諭知易
    科罰金之折算標準。爰審酌被告並無前科紀錄（有台灣高等法院被告全國前案紀
    錄表一份可參），品行非惡，其因一時疏失未能遵守交通規則致被害人受傷，且
    考量被告之過失情節、被害人受傷狀況、，被告犯罪後之態度暨其至今尚未與被
    害人達成和解賠償損害等一切情狀，量處如主文所示之刑，並諭知易科罰金之折
    算標準。
據上論斷，應依刑事訴訟法第二百九十九條第一項前段，刑法第二百八十四條第一項
前段、第六十二條前段、第二條第一項前段、修正後刑法第四十一條第一項前段、道
路交通管理處罰條例第八十六條第一項，罰金罰鍰提高標準條例第一條前段、第二條
，判決如主文。
中      華      民      國      九十    年      一      月    三十一    日
                                臺灣花蓮地方法院刑事庭
                                    法  官  楊  碧  惠
右正本證明與原本無異。
如對本判決不服，應於送達後十日內，向本院提出上訴狀。（應抄附繕本）告訴人或
被害人如對於本判決不服者，應具備理由請求檢察官上訴，其上訴期間之計算係以檢
察官收受判決正本之日期為準。
                                    法院書記官
中      華      民      國      九十    年      二      月      六      日
附錄本判決論罪之法律條文：
刑法第二百八十四條第一項前段：
因過失傷害人者，處六月以下有期徒刑、拘役或五百元以下罰金。
道路交通管理處罰條例第八十六條第一項：
汽車駕駛人，無駕駛執照駕車、酒醉駕車、吸食毒品或迷幻藥駕車、行駛人行道或行
經行人穿越道，不依規定讓行人優先通行，因而致人受傷或死亡，依法應負刑事責任
者，加重其刑至二分之一。


司法院資訊處製作；財團法人民間司法改革基金會備份。
